# 以净资产对子公司增资问题,陈片

提问人：呼叫帮助 时间：2010-03-04 18:05:42
B公司为A公司的全资子公司，A公司以长期资产及其部分负债对子公司B进行增资，长期资产账面净值为 100 ，公允价值为 350 ，负债价值为 300 ，请问A公司长投该如何入账？是按照投出资产负债组合账面净额计算，还是按照投出资产负债组合公允价值净额计算？
投出资产负债组合账面净额与长投入账价值之间的差额计入权益还是计入当期利润？ 同事一认为处理方式： A公司投出资产负债时： DR：长期投资 1 负债 300
CR：长期资产 100 资本公积 201 将该交易作为权益性交易处理 B公司收到资产负债： DR：长期资产350 CR：负债 300 实收资本50 合并抵销：
DR：资本公积 201 实收资本50 CR：长期资产 250 长期投资 1 同事二认为处理方式： A公司投出资产负债时： DR：长期投资 50负债300 CR：长期资产 100 资本公积250 B公司收到资产负债： DR：长期资产 350
CR：负债 300 实收资本 50 合并抵销：
DR：资本公积 250 实收资本 50
CR：长期资产 250 长期投资 50 同事三认为处理方式： A公司会计处理： 借：长期投资 50 万元 负债 300 万元 贷：营业外收入250 万元 长期资产 100 万元 B公司会计处理： 借：长期资产 350 万 贷：负债 300 万元 实收资本等 50 万元 陈版您看哪种处理方式是准确的？还是都不准确。望指教！

回答人：chenyiwei
回复 楼主 呼叫帮助 的帖子个人理解：以非货币财产向控股子公司（尤其是全资子公司）增资，一般应作为没有商业实质的非货币性资产交换看待，以投出资产的原帐面价值计量，不确认损益。但本案例的特殊性在于投出资产的原帐面价值小于投出负债的原帐面价值（此处不讨论这种增资方式在工商方面能否获得认可的问题）。鉴于长期股权投资不能为负数，建议以零或者象征性的 1 元名义价值计量。该价值与投出净资产的原帐面价值之间的差额，可以暂作为资本公积处理，但这里的资本公积不是权益性交易形成的资本公积（因为权益性交易调整的资本公积是从被投资方角度而言的，从投资方角度，与被投资方进行权益性交易不会导致资本公积的调整），而是类似于企业改制中投资方按照《企业会计准则解释第 1 号》和《专家工作组意见（2008.01.21）》调整对被投资方的投资形成的资本公积。

回答人：chenyiwei
回复 板凳 呼叫帮助 的帖子有区别。这不是权益性交易，而是类似综合收益性质的资本公积。讲来处置该部分长期股权投资时，这部分资本公积是可以转入损益的。如果是权益性交易，资本公积就不能转出了。并且，站在投资方角度，与被投资方之间的交易，也不是权益性交易。

回答人：chenyiwei
回复 7 楼 airbit 的帖子根据《企业会计准则解释第 3 号》第七条的规定，“其他综合收益”项目，反映企业根据企业会计准则规定未在损益中确认的各项利得和损失扣除所得税影响后的净额。“综合收益总额”项目，反映企业净利润与其他综合收益的合计金额。 根据财政部《关于执行会计准则的上市公司和非上市企业做好 2009 年年报工作的通知》（财会[2009]16号）第二条第（十）项的规定，其他综合收益的主要构成项目包括： 可供出售金融资产产生的利得(损失)金额； 按照权益法核算的在被投资单位其他综合收益中所享有的份额； 现金流量套期工具产生的利得(或损失)金额； 外币财务报表折算差额； 其他。 另外，当其他房地产（原作为固定资产或者存货的房地产）转为以公允价值进行后续计量的投资性房地产时，如果公允价值高于原账面价值，则根据《企业会计准则第 3 号——投资性房地产》的规定，应当在转换日将公允价值高于账面价值的差额确认为资本公积。这部分资本公积也属于综合收益范畴。 引入综合收益概念之后，资产负债表中的股东权益项目按其来源可归属为两大类：一是由所有者的投入和减少资本、向所有者分配等权益性交易所形成的所有者权益；二是由综合收益所形成的所有者权益。这里所称的权益性交易是指影响主体所有者利益（权益）的那些主体与所有者之间发生的交易。一般情况下，权益性交易的结果不影响当期损益。由权益性交易导致的所有者权益变动，应当认定为前述的第一类所有者权益，均不属于综合收益的范畴。 以下各项均不属于综合收益： 所有者投入或减少资本所导致的所有者权益变动； 向所有者分配所导致的所有者权益变动； 所有者的其他资本性投入，常见例子包括： - 在购买少数股权的交易中，购买对价与所取得的少数股权份额之间的差额，根据《企业会计准则解释第 2 号》的规定，在合并报表上调整资本公积的金额； - 在不丧失控制权的前提下部分处置子公司股权时，处置对价与所处置的净资产价值之间的差额，根据财会便[2009]14号文规定，在合并报表上调整资本公积的金额； - 同一控制下企业合并中，就所支付的合并对价的原账面价值与被合并方净资产份额之间的差额调整所有者权益的金额； - 企业控股股东、控股股东控制的其他关联方、企业的实际控制人等向公司进行直接或间接捐赠行为（包括直接捐赠现金或实物资产、直接豁免或代为清偿债务等），如根据“实质重于形式”原则，认定为所有者的资本性投入，并相应计入资本公积的； - 上市公司的控股股东或其他股东根据重大资产重组置入资产的盈利承诺，在上市公司经营业绩未达到盈利承诺的情况下，其收到控股股东或其他股东兑现承诺支付的现金； - 在非上市公司取得上市公司控制权且构成反向收购交易的情况下，如被购买上市公司不构成业务，因而根据财会函[2008]60号文规定处理时，就购买对价与所取得的上市公司可辨认净资产公允价值之间的差额调整资本公积的金额。 对于不属于综合收益范畴的所有者权益项目，一旦形成即与导致其形成的资产相分离，即使以后相关资产处置或者耗用，也不能再从资本公积转入当期损益。